【裁判字號】    90,上更(一),530
【裁判日期】    900821
【裁判案由】    恐嚇等
【裁判全文】
臺灣高等法院刑事判決                          九十年度上更(一)字第五三號
    上  訴  人  台灣台北地方法院檢察署檢察官
    被      告  甲○○
右上訴人，因被告恐嚇等案件，不服臺灣台北地方法院八十五年度訴字第一七一四號
，中華民國八十六年五月六日第一審判決（起訴案號：臺灣台北地方法院檢察署八十
五年度偵字第四一三七號）提起上訴，經判決後，由最高法院發回更審，本院判決如
左：
    主      文
上訴駁回。
    理      由
一、上訴人於原審公訴意旨以：乙○○藉口丙○○與其母黃楊金雲有合建房屋之糾紛
    與吳贛峰、呂平隆、李明輝、甲○○、江璧雄、歐陽平、徐順及另四名不詳男
    子共同意圖為自己不法之所有，先於民國八十五年二月二日十一時許，由乙○○
    夥同李明輝、吳贛峰、江璧雄、歐陽平及另四位不詳男子至台北市○○路○段十
    四號二樓丙○○之新暘建設有限公司內，將丙○○強行押至台北市○○○路一七
    九號豪情七海餐廳內以嚴厲口氣稱當日下午三時三十分前，要拿出新台幣（下同
    ）三十萬元，否則無法對其兄弟交代，兄弟會將其押走，因丙○○無法給錢，乃
    脅迫其簽立房屋買賣切結書，交付勞力士鑽錶一只，致丙○○心生畏懼依令交付
    ，復要求丙○○於八十五年二月六日下午二時至同地點以二十五萬元現款換回手
    錶，乙○○夥同李明輝、吳贛峰、江璧雄、歐陽平、呂平隆、甲○○、徐順等
    於八十五年二月六日下午四時許至前址取款時，經丙○○報警查獲。因認被告甲○○共同觸犯刑法第三百四十六條第一項之恐嚇取財、第三百零二條第一項之妨
    害自由及第三百零四條第一項之強制罪嫌，三罪間有方法結果之牽連關係應從一
    重處斷。無非以告訴人丙○○之指訴，且被告等與丙○○並無直接債權債務關係
    為雙方不爭之事實，若未脅迫、恐嚇，丙○○何以願意隻身與被告多人遠赴餐廳
    談債，又急於以寫切結書交付貴重手鑽錶，足見丙○○所指可信，復有勞力士手
    錶、不動產契約書、房屋買賣切結書及贓物領據佐證等為其論據（同案被告乙○○、吳贛峰、江璧雄、呂平隆、李明輝、歐陽平、徐順均經本院前審以強暴方
    法，剝奪人之行動自由罪判處罰金確定並送執行）。
二、訊之被告甲○○否認有何犯行，辯稱：伊係代書，純應李明輝之邀前去代筆撰稿
    契約、切結書而已，並不知他們之間事情，伊無強暴、脅迫不法行為，亦無恐嚇
    取財等語。
三、經查同案被告乙○○之母黃楊金雲與告訴人丙○○間，於八十三年十一月二日簽
    立房屋合建契約，由黃楊金雲提供土地供丙○○承建房屋，但因丙○○因將上開
    土地向銀行辦理貸款，竟未還款，致黃楊金雲遭銀行追償，丙○○於八十四年九
    月十三日向黃楊金雲切結願為償還貸款，有同案被告乙○○提出之合建契約書、
    丙○○簽署之切結書、本票、黃楊金雲之催告函、臺灣桃園地方法院民事執行處
    囑託查封登記函等件影本為證，而丙○○遲未履行其償還之承諾，以致同案被告
    乙○○於八十五年二月二日自桃園北上為其母黃楊金雲要求丙○○履行契約，難
    認有共同意圖為自己不法之所有。且公訴人起訴「八十五年二月二日十一時許，
    由乙○○夥同李明輝、吳贛峰、江璧雄、歐陽平及另四位不詳男子，至台北市○○路○段十四號二樓丙○○之新暘建設有限公司內，將丙○○強行押至台北市○○○路一七九號豪情七海餐廳內，以嚴厲口氣稱當日下午三時三十分前，要拿出
    三十萬元，否則無法對其兄弟交代，兄弟會將其押走，因丙○○無法給錢，乃脅
    迫其簽立房屋買賣切結書，交付勞力士鑽錶一只，致丙○○心生畏懼依令交付」
    等情，被告既未於八十五年二月二日到場，亦無參與妨害自由及恐嚇取財之犯意
    聯絡及行為分擔，自不成立上開罪名。
四、次查被告固坦承於八十五年二月六日，應李明輝之邀，前往豪情七海餐廳代撰房
    地買賣契約、切結書事宜。依被害人丙○○、同案被告李明輝、乙○○分別於偵
    查及原審中供證「（六日）是第一次碰到被告」、「被告係應伊之邀請前去豪情
    七海餐廳查核切結書內容是否適當，被告到達時，方知處理乙○○與被害人間之
    土地糾紛」、「因被害人要找之代書不在，為保障權益，被告係由李明輝找來的
    代書」（見偵查卷第十六頁、第十七頁、第二十四頁，原審卷第五十二頁）。又
    證人蕭豐明、洪惇榮即承辦員警於原審中證稱，八十五年二月六日中午十二時許
    ，在台北市○○○路與興隆路一段路口臨檢時，丙○○向其告發被恐嚇取財之事
    ，當時他說脅迫之人在餐廳等他，之後，進入餐廳見到六、七人分三桌坐在餐廳
    角落，沒有兇器，丙○○身上亦無傷痕，都很正常，被告等見到警察時，也無逃
    跑之情況等語（見原審八十六年一月三十日訊問筆錄）。則被告僅於八十五年二
    月六日應邀前往餐廳代撰契約書、切結書，並無證據證明被告自始即有共同妨害
    自由之犯意，自不能僅憑被害人報警查獲時被告亦在現場，遽斷被告有共同妨害
    自由行為，此外復查無其他積極證據足證被告有何犯行，應認不能證明被告犯罪
    。
五、原審關於被告部分，諭知無罪之判決，並無不合。檢察官就被告部分上訴仍執前
    詞，指摘原判決上開部分不當，核無理由，應予駁回。
據上論斷，應依刑事訴訟法第三百六十八條，判決如主文。
本案經檢察官劉永清到庭執行職務。
中    華    民    國    九  十    年       八       月    二  十  一    日
                          臺灣高等法院刑事第四庭
                              審判長法  官  蔡  永  昌
                                    法  官  陳  榮  和
                                    法  官  徐  昌  錦
右正本證明與原本無異。
檢察官如不服本判決應於收受送達後十日內向本院提出上訴書狀，其未敘述上訴之理
由者並得於提起上訴後十日內向本院補提理由書（均須按他造當事人之人數附繕本）
。
                                    書記官  游  桂  
中    華    民  國    九  十    年       八       月    二  十  二    日


司法院資訊處製作；財團法人民間司法改革基金會備份。
